【裁判字號】    97,訴,662
【裁判日期】    971211
【裁判案由】    偽造有價證券
【裁判全文】
臺灣嘉義地方法院刑事判決               97年度訴字第662號
公  訴  人  臺灣嘉義地方法院檢察署檢察官
被      告  甲○○
指定辯護人  本院公設辯護人乙○○
上列被告因偽造有價證券案件，經檢察官聲請簡易判決處刑（97
年度偵字第3437號），本院認為不宜以簡易判決處刑，改用通常
程序，茲判決如下：
    主  文
甲○○犯偽造有價證券罪，處有期徒刑壹年拾月。緩刑貳年。偽
造如附表所示之支票紙均沒收。
    犯 罪 事 實
一、緣甲○○與黃國利為父子關係，甲○○在黃國利生前曾幫黃
    國利保管台新國際商業銀行北嘉義分行為付款人、帳號為00
    000000000000號帳戶之支票與印章，其明知黃國利已於民國
    91年12月13日死亡，竟為交借支票予友人汪信宏，而意圖供
    行使之用，基於偽造有價證券之犯意，於95年12月20日某時
    許，在嘉義市○○街19號（起訴書誤載嘉義縣番路鄉公興村
    中寮38號），於其所保管黃國利上開帳戶如附表1、2、3所
    示之3紙支票上，接續填載如附表所示之金額、發票日，並
    於發票人欄上蓋用黃國利之印章，而偽造完成如附表所示之
    支票3紙，嗣在嘉義市○○路玉山商業銀行門口，提出交予
    汪信宏而行使之。
二、案經臺灣嘉義地方法院檢察署檢察官自動檢舉偵查後聲請簡
    易判決處刑。
    理  由
一、證據能力部分：
(一)、按詰問權係指訴訟上當事人有在審判庭輪流盤問證人，以求
    發現真實，辨明供述證據真偽之權利，其於現行刑事訴訟制
    度之設計，以刑事訴訟法第166條以下規定之交互詰問為實
    踐，屬於人證調查證據程序之一環；與證據能力係指符合法
    律所規定之證據適格，而得成為證明犯罪事實存在與否之證
    據適格，性質上並非相同。偵查中檢察官為蒐集被告犯罪證
    據，訊問證人旨在確認被告嫌疑之有無及內容，與審判期日
    透過當事人之攻防，調查證人以認定事實之性質及目的有別
    。偵查中訊問證人，法無明文必須傳喚被告使之得以在場；
    刑事訴訟法第248條第1項前段雖規定「如被告在場者，被告
    得親自詰問」，事實上亦難期被告有於偵查中行使詰問權之
    機會。此項未經被告詰問之被告以外之人於偵查中向檢察官
    所為之陳述，依刑事訴訟法第159條之1第2項之規定，原則
    上屬於法律規定為有證據能力之傳聞證據，於例外顯有不可
    信之情況，始否定其得為證據。是得為證據之被告以外之人
    於偵查中向檢察官所為之陳述，因其陳述未經被告詰問，應
    認屬於未經合法調查之證據，非為無證據能力，而禁止證據
    之使用。此項詰問權之欠缺，非不得於審判中由被告行使以
    補正，而完足為經合法調查之證據（最高法院97年台上字第
    356號判決參照）。
(二)、查證人汪信宏於檢察官偵訊時所為之陳述，業經檢察官命其
    具結在案，參照前開說明，應具有證據能力。且本案被告及
    及辯護人，復未聲請詰問證人汪信宏，本院於審理期日提示
    證人汪信宏之偵訊證詞，復表示無意見，可見，該部分證據
    業經本院合法調查，自得援為認定本案犯罪事實之證據。
二、認定犯罪事實所憑之證據及理由：
    訊據被告對於前揭犯罪事實迭於檢察官訊問時及本院審理時
    坦承不諱，核與證人汪信宏於偵查中證述之情節相符，並有
    如附表所示之支票影本3紙、戶籍謄本1份、法務部票據信用
    資訊作業查詢明細表1份附卷可稽，核與被告自白相符，被
    告偽造有價證券之犯行，應堪認定。
三、適用之法條：
(一)、核被告所為係犯刑法第201條第1項之意圖供行使之用而偽造
    有價證券罪。被告盜用「黃國利」之印章為偽造有價證券犯
    行之階段行為，其偽造後復提出加以行使，行使之低度行為
    應為偽造之高度行為所吸收，均不另論罪。
(二)、行使偽造有價證券以使人交付財物，本即含有詐欺性質，如
    果所交付之財物，即係該證券本身之價值，其詐欺取財仍屬
    行使偽造有價證券之行為，不另論以詐欺取財罪（最高法院
    25年上字第18 14號判例可資參照）。查被告提出交付前揭3
    紙支票係借予汪信宏，業據被告供述在卷，是被告行使如附
    表所示之3紙偽造支票，尚無詐欺取財罪之適用。被告偽造3
    紙有價證券之行為，係於同時同地或密切接近之時地實施，
    侵害同一之法益，各行為之獨立性極為薄弱，依一般社會健
    全觀念，在時間差距上，難以強行分開，在刑法評價上，以
    視為數個舉動之接續施行，合為包括之一行為予以評價，較
    為合理，應僅論以一罪。
四、刑罰有減輕者，其理由：
    被告雖觸犯偽造有價證券之犯行，惟被告係因向汪信宏借款
    ，因本息甚高，無力清償，經汪信宏一再催逼，始萌生先開
    立支票借予汪信宏之犯意，其因一時失慮致罹重典，然情輕
    法重，堪以憫恕，爰依刑法第59條之規定減輕其刑。
五、科刑時就刑法第57條規定事項所審酌之情形：
    爰審酌被告高職畢業之智識程度，尚無犯罪前科，素行良好
    ，現於園藝塑膠工廠上班，有正當工作，育有2名小孩，有
    戶口名簿可稽，衡酌其犯罪之動機、目的、手段、汪信宏所
    受損害，及犯後坦承犯行，態度良好，頗有悔意等一切情狀
    ，量處如主文所示之刑。
六、宣告緩刑之理由：
    查被告前未曾因故意犯罪受有期徒刑以上刑之宣告，有臺灣
    高等法院被告前案紀錄表1紙在卷足憑，其因一時失慮，偶
    罹刑典，事後已坦承犯行，深具悔意，經此刑之宣告後，應
    知所警惕信無再犯之虞，本院因認暫不執行其刑為當，併予
    宣告緩刑2年，以啟自新。
七、沒收如附表所示3紙支票之理由：
    被告偽造如附表所示之支票3紙，應依刑法第205條之規定宣
    告沒收。
八、至於被告之犯罪時間雖係在中華民國96年罪犯減刑條例所定
    之減刑基準日即96年4月24日以前，惟其所犯之罪為刑法第
    201條第1項之罪，且經本院判處逾有期徒刑1年6月之刑，依
    上開減刑條例第3條第1項第15款之規定，尚不得予以減刑，
    附此敘明。
據上論斷，應依刑事訴訟法第299條第1項前段，刑法第201條第
1項、第205條、第59條、第74條第1項第1款，刑法施行法第1條
之1第1項、第2項前段，判決如主文。
本案經檢察官王輝興到庭執行職務
中    華    民    國    97    年    12    月    11    日
                 刑事第六庭    審判長法  官   林信旭
                                     法  官   林坤志
                                     法  官   黃義成
以上正本證明與原本無異。
如不服本判決應於收受判決後10日內向本院提出上訴書狀，並應
敘述具體理由；其未敘述上訴理由者，應於上訴期間屆滿後20日
內向本院補提理由書（均須按他造當事人之人數附繕本）「切勿
逕送上級法院」。告訴人或被害人如對於本判決不服者，應具備
理由請求檢察官上訴，其上訴期間之計算係以檢察官收受判決正
本之日期為準。
中    華    民    國    97    年    12    月    11    日
                                    書記官   吳明蓉
附表
 ┌──┬─────┬─────┬─────┬──────┬──────┬────┐
 │編號│支票號碼  │金     額 │帳      號│發  票  人  │付  款  人  │票載發票│
 │    │          │（新臺幣）│          │            │            │日      │
 ├──┼─────┼─────┼─────┼──────┼──────┼────┤
 │ 1  │CX0000000 │25萬元    │00-0000000│黃國利      │臺新國際商業│95.11.6 │
 │    │          │          │00        │            │銀行北嘉義分│        │
 │    │          │          │          │            │行          │        │
 ├──┼─────┼─────┼─────┼──────┼──────┼────┤
 │ 2  │CX0000000 │30萬元    │同上      │同上        │同上        │95.12.20│
 │    │          │          │          │            │            │        │
 ├──┼─────┼─────┼─────┼──────┼──────┼────┤
 │ 3  │CX0000000 │40萬元    │同上      │同上        │同上        │95.12.20│
 │    │          │          │          │            │            │        │
 └──┴─────┴─────┴─────┴──────┴──────┴────┘


司法院資訊處製作；財團法人民間司法改革基金會備份。
